臺灣高等法院民事判決　　　　　　　　94年度勞上易字第70號
上　訴　人　甲○○
訴訟代理人　陳豪杉律師
被 上 訴人　凱瑟琳婚紗攝影有限公司
法定代理人　廖錫助
訴訟代理人　王志哲律師
上列當事人間請求給付薪資等事件，上訴人對於中華民國94年6
月30日臺灣臺北地方法院93年度勞訴字第172號第一審判決提起
上訴並於本院擴張請求，經本院於94年11月1日言詞辯論終結，
判決如下：
    主  文
上訴駁回。
第二審訴訟費用由上訴人負擔。
    事實及理由
壹、程序方面：上訴人上訴聲明原為：(一)原判決不利於上訴人部
    分廢棄。(二)上廢棄部分，被上訴人應再給付上訴人新台幣（
    下同）165,000元及自起訴狀繕本送達被上訴人翌日起至清
    償之日止，按年息5%計算之利息。嗣於於本院審理中擴張其
    上訴聲明為：(一)原判決不利於上訴人部分廢棄。(二)上廢棄部
    分，被上訴人應再給付上訴人528,000元及自起訴狀繕本送
    達被上訴人翌日起至清償之日止，按年息5%計算之利息，核
    屬民事訴訟法第255條第1項第3款情形，應准許之。
貳、實體方面：
一、上訴人起訴主張：上訴人於民國（下同）89年2月5日起受雇
    於被上訴人公司擔任禮服修改師，薪資每月30,000元，嗣於
    92年10月間調為月薪33,000元，在職期間均兢兢業業做好份
    內工作。上訴人於93年5月19日晚上下班後前往林口長庚醫
    院探望生病之母親，並因母親病情加重，而於翌日即同年月
    20 日留在醫院照料母親，迄至同年月21日上午10時進入被
    上訴人公司上班時，被上訴人公司副理陳姿亦（原名陳慧美
    ）竟告知上訴人已遭被上訴人公司解僱，被上訴人已應徵一
    名禮服修改師，不准上訴人進入公司工作，拒絕上訴人服勞
    務，並因被上訴人公司負責人不在，經由副理建議上訴人回
    家待命等候上班通知，上訴人乃於被上訴人未拒絕情況下當
    場補請4天休假手續後離去，然被上訴人始終未通知上訴人
    上班，上訴人始知遭被上訴人公司解僱。惟查，上訴人僅一
    天未正常上班，被上訴人並無解僱上訴人之正當理由，且被
    上訴人未於30日內將其解僱之意思表示通知上訴人，其解僱
    之行為即係非法，不發生解僱效力。又被上訴人拒絕上訴人
    上班，即為否認兩造間勞動關係存在，爰提起本訴，請求判
    決確認兩造間勞動關係存在，並依民法第487條規定，請求
    被上訴人給付自93年5月20日起迄至同年10月19日止，按每
    月33,000元之薪資，計付上訴人165,000元及利息。於本院
    上訴並擴張聲明：(一)原判決不利於上訴人部分廢棄。(二)上廢
    棄部分，被上訴人應再給付上訴人528,000元及自起訴狀繕
    本送達被上訴人翌日起至清償之日止，按年息5%計算之利息
    。(原審判決確認兩造間之勞動契約關係存在而駁回上訴人
    其餘之請求，上訴人就其敗訴部分提起上訴，並於本院擴張
    其上訴聲明如上，其餘部分未據不服)。
二、被上訴人則以：上訴人自受雇於被上訴人公司後，常發生與
    同事不睦之情事，且行徑愈發囂張，經被上訴人公司謝經理
    及唐經理於93年5月19日與之約談，希望上訴人修正自我人
    際關係，當時上訴人之情緒即略顯激動，且翌日即不假曠職
    。經被上訴人人事單位於同年月21日上訴人上班時詢問之，
    上訴人始以母親病重作為其不假之理由，惟其何以未用電話
    先向被上訴人提出請假乙節，始終不願回覆，經被上訴人告
    知已於同年月20日應徵另一名禮服修改師，上訴人始以自行
    書寫方式申請自同3年5月20日起至同年月23日止請假4日。
    惟因上訴人未依公司規定方式提出請假申請，故被上訴人未
    予同意，詎上訴人即開始不來上班，未與被上訴人電話聯繫
    ，亦未提供任何勞務，被上訴人在上訴人毫無音訊並曠職十
    餘日後，認為上訴人已無意前來上班，始將上訴人之勞健保
    辦理退保，被上訴人始終無解雇上訴人之意思與行為，係上
    訴人自行曠職不來上班，復於半年後提起本訴，是上訴人所
    為之請求，顯屬無據等語，資為抗辯。並於本院聲明：上訴
    駁回。
三、兩造不爭執之點：
(一)上訴人自89年2月5日起受雇於被上訴人公司擔任禮服修改師
    ，月薪30,000元，並於92年10月間調整為月薪33,000元。
(二)上訴人於93年5月20日在未請假之情況下未至被上訴人公司
    上班，而曠職一日，嗣於翌日同年月21日始向被上訴人公司
    副理陳姿亦補提假單 (自同年月20日起連續請4日休假)，此
    後即未再到被上訴人公司上班，與被上訴人公司亦無任何聯
    絡。
(三)被上訴人於93年6月1日間將上訴人勞健保退保。
(四)上訴人於94年8月29日發函予被上訴人為提出勞務給付之意
    思，並要求受領勞務報酬。但發函後並未到被上訴人公司要
    求上班，或提供任何勞務。
(五)上訴人已於94年6月1日到別家公司上班。
    以上事實，為兩造所不爭執，並有薪資表、勞保投保資料表
    、出勤打卡單、請假單、存證信函及收件回執等影本在卷可
    稽 (見原審北勞調字卷第5、6頁、第16至19頁、本院卷第38
    頁至40頁)，復經證人即被上訴人公司副理陳姿亦到場證述
    無訛 (見原審勞訴字卷第18、19頁)，自堪信為真。
四、兩造爭執之點：上訴人得否請求被上訴人給付93年5月20日
    起至94年9月19日之薪資528,000元？(關於兩造於原審爭執
    之兩造間之勞動契約是否存在？業經原審判決：確認上訴人
    與被上訴人間之勞動契約關係存在。此部分未經上訴，本院
    自毋庸再予審酌)。
五、按僱用人受領勞務遲延者，受僱人無補服勞務之義務，仍得
    請求報酬。但受僱人因不服勞務所減省之費用，或轉向他處
    服勞務所取得，或故意怠於取得之利益，僱用人得由報酬額
    內扣除之，民法第487條固有明定。惟此之前提要件需受僱
    人依法為勞務給付之提出，且僱用人拒絕受僱人提出之勞務
    給付，以致受領勞務遲延者，始生受僱人雖實際上未服勞務
    亦仍得請求僱主給付報酬之權利。次按當事人主張有利於己
    之事實者，就其事實有舉證之責任，民事訴訟法第277條亦
    有明定。上訴人雖主張其於93年5月21日進入被上訴人公司
    上班時，遭被上訴人公司拒絕受領勞務，被上訴人公司副理
    陳姿亦並建議上訴人回家待命等候上班通知，致上訴人無法
    提供勞務云云，惟為被上訴人及證人陳姿亦所否認。上訴人
    既未舉證證明其有向被上訴人提供勞務、卻為被上訴人拒絕
    接受之有利事實，是上訴人主張係被上訴人拒絕其提出勞務
    云云，即無足憑取。參之上訴人於93年5月21日當天係自行
    提出假單一張交付被上訴人公司副理陳姿亦後離去，堪認上
    訴人當天亦無向被上訴人公司提供勞務之真意，果被上訴人
    拒絕上訴人上班提供勞務，何以仍收受其提出之假單？(至
    於被上訴人是否准假，係屬二事。)且為何上訴人於所請休
    假期滿即同年月23日後，未再至被上訴人公司上班？亦未曾
    以電話與被上訴人作聯繫？上訴人雖於本院另提出存證信函
    及收件回執主張其曾於94年8月29日發函予被上訴人為提出
    勞務給付之意思，並要求受領勞務報酬云云。惟於本院言詞
    辯論期日則自承發函後並未到被上訴人公司要求上班，或提
    供任何勞務，且於94年6月1日起即至其他公司上班等情 (見
    本院卷第62頁)。足證上訴人僅有提出勞務給付之意思表示
    ，但並未提出勞務之給付，且事實上自94年6月1日起即至其
    他公司上班，而無法提供被上訴人勞務。是上訴人既直承其
    自請假後之同年月24日起至94年9月19日止，並無上班提供
    勞務之事實，又未證證明被上訴人有何受領勞務遲延之情事
    ，是上訴人請求被上訴人公司給付此段期間之薪資，即屬無
    據，不應准許。
六、再觀之被上訴人所提員工守則第5章「休假與各項假別」第
    24條事假之規定，載明「事假一律需事前申請、如遇特殊狀
    況，當日需先打電話告知人事主管，後應在2日內補辦所需
    手續，給人事主管簽核，否則視同曠職。」 (見原審勞訴字
    卷第31頁)。而此員工守則係被上訴人發給公司每一位員工
    ，請假要按前開規定去做等情，亦經證人即被上訴人公司員
    工陳品妤、楊玄冰到庭證述屬實 (見原審勞訴字卷第44頁)
    ，且被上訴人之印製假單上之注意事項復載明「請假需經
    批准後始生效假滿後請准時上班」 (見原審北勞調字卷第
    19頁)等語，足見被上訴人對於請假之規定及流程，確有一
    定之要求，上訴人對於被上訴人公司之請假規定及要求，自
    難諉為不知。上訴人對此空言否認，並無可取。
七、上訴人雖主張其於93年5月21日補提同年月20日至同年月23
    日之請假，並提出假單一紙為證 (見原審北勞調字卷第19頁
    )，惟上訴人亦自承其未依規定事先請假，於20日當天亦未
    打電話告知被上訴人公司之人事主管，事後亦未依被上訴人
    公司之假單申請，而係以自行書寫之方式提出，上訴人自行
    提出此假單後，復毫不關心亦未詢問被上訴人是否予以准假
    ？復未於所請假滿後赴被上訴人公司上班，是被上訴人辯稱
    上訴人請假程序不合員工守則規定而未核准等語，尚屬非虛
    。則被上訴人依前述規定，認上訴人請假不合規定，又未經
    人事主管簽核，而以曠職論處予以扣薪，即非無據。從而，
    上訴人請求被上訴人公司給付93年5月20日至94年9月19日之
    薪資，即屬無據，不應准許。
八、綜上所述，上訴人訴請確認判決兩造間之僱傭關係存在，為
    有理由，原審亦已判決上訴人此部分勝訴，被上訴人對其敗
    訴之此部分未提起上訴，本院就此部分自毋庸再予審酌，至
    於上訴人上訴及於本院擴張請求部分，即請求被上訴人給付
    93年5月20日起至94年9月19日止之薪資計528,000元及及自
    起訴狀繕本送達被上訴人翌日起至清償之日止，按年息5%計
    算之利息，因上訴人無上班提供勞務之事實，又未證明被上
    訴人有何拒絕上訴人提出之勞務給付，以致受領勞務遲延之
    情事，是上訴人請求被上訴人公司給付此段期間之薪資，自
    屬無據，不應准許。原審為上訴人敗訴之判決，及駁回其假
    執行之聲請，核無違誤。上訴意旨指摘原判決不當，求予廢
    棄改判並准擴張聲明部分之請求，均為無理由，應予駁回。
九、兩造其餘主張及舉證，與本件判決結果無涉，毋庸一一審酌
    ，併此敘明。
參、據上論結，本件上訴為無理由，依民事訴訟法第449條第1項
    、第78條，判決如主文。
中　　華　　民　　國　　94　　年　　11　　月　　15　　日
                  勞工法庭審判長法  官 張劍男
                                法  官 陳邦豪
                                法  官 魏麗娟
正本係照原本作成。
不得上訴。
中　　華　　民　　國　　94　　年　　11　　月　　17　　日
                                書記官 曾瓊安
